臺灣基隆地方法院刑事判決　　　　　　　100年度訴字第469號
公　訴　人　臺灣基隆地方法院檢察署檢察官
被　　　告　賴依伶
上列被告因違反毒品危害防制條例案件，經檢察官提起公訴（10
0 年度毒偵字第3380號），被告於準備程序中就被訴事實為有罪
之陳述，本院合議庭裁定由受命法官獨任進行簡式審判程序，判
決如下：
    主  文
賴依伶施用第二級毒品，處有期徒刑月；又施用第一級毒品，
處有期徒刑柒月，扣案第一級毒品海洛因壹包（驗餘重零點零玖
陸零公克）併同無法完全析離之包裝袋壹只均沒收銷燬之。應執
行有期徒刑捌月，扣案第一級毒品海洛因壹包（驗餘重零點零玖
陸零公克）併同無法完全析離之包裝袋壹只均沒收銷燬之。
    事  實
一、賴依伶前因施用毒品案件，經本院以88年度毒聲字第2513號
    裁定送觀察、勒戒，執行後因無繼續施用毒品傾向，於民國
    89年1 月6 日執行完畢釋放，並由臺灣基隆地方法院檢察署
    檢察官以88年度毒偵字第964 號為不起訴處分確定；於前述
    觀察、勒戒執行完畢釋放後之5 年內，復因施用毒品案件，
    經本院以90年度毒聲字第1081號裁定送觀察、勒戒，執行後
    因無繼續施用毒品傾向，於90年9 月7 日執行完畢釋放，並
    由臺灣基隆地方法院檢察署檢察官以90年度毒偵字第866 號
    、第867 號為不起訴處分確定；又因施用第二級毒品案件，
    經本院以94年度基簡字第865 號判決判處有期徒刑4 月確定
    ，於95年4 月26日執行完畢。其另因施用第一級毒品案件，
    經本院以99年度訴字第833 號判決判處有期徒刑7 月，復經
    臺灣高等法院以100 年度上訴字第686 號判決駁回上訴確定
    （現正執行中）。
二、賴依伶復基於施用第二級毒品之犯意，於100 年4 月26日至
    同年月27日期間內某時，在其基隆市安樂區○○○路49號 8
    樓住處內（起訴書誤載為於100 年4 月30日凌晨2 時18分為
    警採尿時間回溯96小時內之某時許，在不詳地點），以將第
    二級毒品甲基安非他命置於玻璃球吸食器內燒烤加熱吸其煙
    霧之方式，施用甲基安非他命一次。其另基於施用第一級毒
    品之犯意，於100 年4 月29日上午11時許，在其友人黃國強
    位於新北市○○區○○路二段298 巷8 弄3 號4 樓之住處內
    ，以將第一級毒品海洛因加水置於針筒內注射於身體之方式
    ，施用海洛因一次。嗣於100 年4 月29日晚上8 時許，賴依
    伶與友人陳松儀在友人黃國強位於新北市○○區○○路二段
    298 巷8 弄3 號4 樓之住處內作客，員警至上址按門鈴，陳
    松儀於開門時發覺係警察，因陳松儀係通緝犯，見有警察上
    門，立即關閉門扇，從窗戶逃逸，賴依伶見狀，因心虛亦從
    窗戶欲由上往下攀爬牆壁逃離該處，惟不慎失足跌落地面而
    摔傷，經員警送往行政院衛生署臺北醫院救治，賴依伶在該
    日晚上11時許，將身上藏放尚未用罄之海洛因一包（驗前淨
    重0.0970公克，驗餘重0.0960公克）交予護士，員警因而扣
    得上開海洛因一包，經徵得賴依伶同意對其採尿送驗結果，
    呈甲基安非他命陽性及嗎啡陽性反應，進而查悉上情。
三、案經新北市政府警察局新莊分局報請臺灣板橋地方法院檢察
    署檢察官呈請臺灣高等法院檢察署檢察長令轉臺灣基隆地方
    法院檢察署檢察官偵查起訴。
    理  由
一、被告賴依伶所犯為死刑、無期徒刑、最輕本刑3 年以上有期
    徒刑以外之罪，亦非屬高等法院管轄之第一審案件，其於準
    備程序進行中，先就被訴事實為有罪之陳述，經告知簡式審
    判程序之旨，並聽取檢察官、被告之意見後，本院合議庭依
    刑事訴訟法第273 條之1 第1 項裁定進行簡式審判程序，是
    本案之證據調查，依同法第273 條之2 規定，不受同法第15
    9 條第1 項、第161 條之2 、第161 條之3 、第163 條之 1
    ，及第164 條至第170 條所規定證據能力認定及調查方式之
    限制，合先敘明。
二、按92年7 月9 日修正公布、93年1 月9 日施行之毒品危害防
    制條例第20條、第23條將施用毒品之刑事處遇程序，區分為
    「初犯」及「5 年內再犯」、「5 年後再犯」；依其立法理
    由之說明：「初犯」，經觀察、勒戒或強制戒治後，應為不
    起訴處分或不付審理之裁定，經觀察、勒戒或強制戒治執行
    完畢釋放後，「5 年內再犯」者，因其再犯率甚高，原實施
    之觀察、勒戒及強制戒治既已無法收其實效，爰依法追訴或
    裁定交付審理，至於經觀察、勒戒或強制戒治執行完畢釋放
    後，「5 年後再犯」者，前所實施之觀察、勒戒或強制戒治
    已足以遮斷其施用毒品之毒癮，為期自新及協助其斷除毒癮
    ，仍適用「初犯」規定，先經觀察、勒戒或強制戒治之程序
    。從而依修正後之規定，僅限於「初犯」及「5 年後再犯」
    二種情形，始應先經觀察、勒戒或強制戒治程序；倘被告於
    5 年內已再犯，經依法追訴處罰，縱其第3 次（或第3 次以
    上）再度施用毒品之時間，在初犯經觀察、勒戒或強制戒治
    執行完畢釋放5 年以後，已不合於「5 年後再犯」之規定，
    且因已於「5 年內再犯」，顯見其再犯率甚高，原實施觀察
    、勒戒或強制戒治，已無法收其實效，即應依該條例第10條
    處罰（最高法院95年5 月9 日95年度第7 次刑事庭會議決議
    及97年9 月9 日97年度第5 次刑事庭會議決議意旨參照）。
    查被告前因初犯施用毒品案件，於89年1 月6 日觀察、勒戒
    執行完畢釋放後，於5 年內，復因施用毒品案件，再度執行
    觀察、勒戒，於90年9 月7 日執行完畢釋放，其後復經起訴
    判處罪刑暨執行完畢等情（詳如事實欄一所載），有臺灣基
    隆地方法院檢察署刑案資料查註紀錄表及臺灣高等法院被告
    前案紀錄表在卷足稽，堪認被告之再犯率甚高，原實施之觀
    察、勒戒已無法收其實效，當無再施以觀察、勒戒及強制戒
    治之必要。揆諸首揭說明，本案被告自不得依毒品危害防制
    條例第20條第3 項規定施以觀察、勒戒及強制戒治之處遇，
    而應由檢察官依法追訴，是本件起訴程序並無違誤。
三、上揭犯罪事實，業據被告於本院準備程序及審理程序中自白
    承認，供稱：伊係於100 年4 月29日上午11時許，在新北市
    ○○區○○路二段298 巷8 弄3 號4 樓內，以將海洛因加水
    置於針筒內注射於身體之方式施用海洛因，另於被採尿前約
    4、5天，在基隆市安樂區○○○路49號8 樓伊住處內，以將
    甲基安非他命置於玻璃球吸食器內燒烤加熱吸其煙霧之方式
    施用甲基安非他命等語；而毒品施用後於尿液、血液中可檢
    出之最大時限，與施用劑量、施用頻率、施用方法、施用者
    飲水量多寡、個人體質、代謝情況、檢體收集時間點及所用
    檢測方法之靈敏度等因素有關，因個案而異。一般於尿液中
    可檢出之最大時限，海洛因為2 至4 天，甲基安非他命為 1
    至5 天，此有行政院衛生署管制藥品管理局92年7 月23日管
    檢字第0920005609號函釋可稽；且其尿液經送驗結果，確呈
    甲基安非他命陽性及嗎啡陽性反應，有新北市政府警察局新
    莊分局偵辦被移送人姓名及代碼對照表、臺灣檢驗科技股份
    有限公司出具之濫用藥物檢驗報告附卷可憑；而被告提出後
    由員警扣案之白色粉末一包，經送請交通部民用航空局航空
    醫務中心鑑定結果，驗前淨重0.0970公克，取樣0.0010公克
    ，檢出海洛因成分，驗餘重0.0960公克等情，有交通部民用
    航空局航空醫務中心於100 年5 月11日出具之航藥鑑字第10
    02684 號毒品鑑定書存卷可佐；準此，足徵被告上開具任意
    性之自白確屬實情，堪可採信。由於被告無法精確記憶其施
    用甲基安非他命之時點，而其施用甲基安非他命之時點，攸
    關其是否構成累犯之問題（詳如後述），本諸最有利於被告
    之解釋（將100 年4 月30日計算在內，由該日往前推算4 日
    ，係4 月27日，往前推算5 日，係4 月26日），應認被告係
    在「100 年4 月26日至同年月27日期間內某時」為上開施用
    甲基安非他命之行為。綜上所述，本案事證明確，被告犯行
    均足堪認定。
四、查甲基安非他命及海洛因分別係屬毒品危害防制條例第2 條
    第2 項第2 、1 款所列之第二、一級毒品，故核被告所為，
    係犯毒品危害防制條例第10條第2 項之施用第二級毒品罪及
    同條例第10條第1 項之施用第一級毒品罪。被告持有第二級
    毒品及持有第一級毒品之低度行為，應分別為其施用第二級
    毒品及施用第一級毒品之高度行為所吸收，均不另論罪。被
    告所犯上開二罪之間，犯意各別，行為互殊，應予分論併罰
    。被告前曾因施用毒品案件，經本院判處有期徒刑4 月確定
    ，於95年4 月26日執行完畢等情，有臺灣高等法院被告前案
    紀錄表在卷足查，是其前開案件執行完畢後，（自95年4 月
    26日起算）至100 年4 月25日已屆滿5 年，被告係於100 年
    4 月26日至同年月27日期間內某時有施用第二級毒品之行為
    ，並於100 年4 月29日有施用第一級毒品之行為，其為前述
    犯行之時間距前開有期徒刑執行完畢之日期已逾5 年，故無
    刑法第47條累犯規定之適用。爰審酌被告有多次施用毒品之
    前科紀錄，有前述前案紀錄表可佐，其經觀察、勒戒及起訴
    判處罪刑之處遇措施後，猶未能深切體認施用毒品對於自身
    健康之危害，足認其毒癮甚深，自制力不佳，惟其犯後已於
    本院準備程序及審理程序中坦承全部犯行，態度良好，且施
    用毒品係戕害其個人身心健康之行為，反社會性之程度較低
    ，對於他人亦未構成實害等一切情狀，分別量處如主文所示
    之刑，並定其應執行之刑。扣案之海洛因1 包（驗餘重0.09
    60公克），係被告施用剩餘尚未用罄之物，既屬第一級毒品
    ，自應依毒品危害防制條例第18條第1 項前段規定，不問屬
    於被告所有與否，均在被告所犯施用第一級毒品罪之主刑後
    併予宣告沒收銷燬之（鑑驗耗罄之毒品既已滅失，自無庸宣
    告沒收銷燬）；上開毒品之包裝袋1 只，係供包裹上開毒品
    之用，縱於檢測時將上開毒品取出，勢仍有微量毒品沾附其
    上無法析離，亦有法務部調查局93年3 月19日調科壹字第09
    300113060 號函可考，應一併依毒品危害防制條例第18條第
    1 項前段規定沒收銷燬之。至被告施用甲基安非他命所用之
    玻璃球吸食器及施用海洛因所用之針筒均未扣案，復無證據
    顯示係專供施用毒品之器具或違禁物，為避免將來執行困難
    ，爰不併予宣告沒收，附此敘明。
據上論斷，應依刑事訴訟法第273 條之1 第1 項、第299 條第 1
項前段，毒品危害防制條例第10條第2 項、第1 項、第18條第 1
項前段，刑法第11條、第51條第5 款，判決如主文。
本案經檢察官陳佳宏到庭執行職務。
中    華    民    國   100    年    8     月    4     日
                  刑事第三庭  法  官  張婷妮
以上正本證明與原本無異。
如不服本判決應於收受送達後10日內向本院提出上訴書狀，並應
敘述具體理由；其未敘述上訴理由者，應於上訴期間屆滿後20日
內向本院補提理由書(均須按他造當事人之人數附繕本)「切勿逕
送上級法院」。
中    華    民    國   100    年    8     月    4     日
                              書記官  連懿婷
附錄本案論罪科刑法條
毒品危害防制條例第10條
施用第一級毒品者，處六月以上五年以下有期徒刑。
施用第二級毒品者，處三年以下有期徒刑。